【裁判字號】    99,毒抗,97
【裁判日期】    990423
【裁判案由】    毒品危害防制條例
【裁判全文】
臺灣高等法院刑事裁定                  99年度毒抗字第97號
抗  告  人
即  被  告      甲○○原名黃.
                （現於臺灣台北看守所附設勒戒處所觀察、勒
                戒）
上列抗告人因違反毒品危害防制條例案件，不服臺灣板橋地方法
院99年度毒聲字第308號，中華民國99年3月16日裁定（聲請案號
：臺灣板橋地方法院檢察署99年度聲戒字第48號、99年度毒偵緝
字第91號）提起抗告，本院裁定如下：
    主  文
抗告駁回。
    理  由
一、按觀察、勒戒後，檢察官依據戒治處所之陳報，認受觀察、
    勒戒人有繼續施用毒品傾向者，檢察官應聲請法院裁定令入
    戒治處所強制戒治，其期間為6 個月以上，至無繼續強制戒
    治之必要為止，但最長不得逾1年，毒品危害防制條例第 20
    條第2項後段定有明文。
二、原裁定意旨略以﹕抗告人即被告甲○○（原名黃瑞鵬）因施
    用第一級毒品海洛因案件，經臺灣板橋地方法院以98年度毒
    聲字第1731號裁定令入臺灣臺北看守所附設勒戒處所觀察、
    勒戒後，認有繼續施用毒品之傾向，有該所民國99年3月4日
    函送之有無繼續施用毒品傾向評估標準紀錄表暨證明書各乙
    份附卷可稽，爰依毒品危害防制條例第20條第2 項規定裁定
    令入戒治處所施以強制戒治，其期間為6 個月以上至無繼續
    強制戒治之必要為止，但最長不得逾1年等語。
三、抗告意旨略以：被告當初答應檢方須配合中和一分局偵查隊
    在其他案件作指認證人，且警方明確告知被告不可以協辦為
    由，僅能以家庭因素為由請假後再至勒戒處所勒戒，被告遂
    委請律師代辦相關請假事宜，不料律師並未依約辦妥，致被
    告於99年1 月30日被永和分局秀朗派出所請去協助說明，竟
    因通緝到案之原因，遭立即執行勒戒。再者，被告奉治療醫
    師之命至指定檢驗所作兩次血液、尿液檢驗，由報告書可見
    被告已完成整套療程成功治癒毒癮，且入勒戒所迄今均無任
    何毒癮發作現象，顯見被告已無施用毒品之可能。又被告家
    有老母及1個智障女兒及3個小兒，懇請給予被告返家照顧親
    人之機會云云。
四、經查：
  (一)有無繼續施用毒品傾向之評估標準，並非完全以受勒戒人勒
    戒後之結果為準，勒戒前之各種情況，仍應作為評估之依據
    。而依勒戒處所評分說明手冊規定，係以人格特質、臨床徵
    候及環境相關因素3項合併計算分數：(1)分數100分至71分，
    判定為有繼續施用毒品傾向；(2)50分至 0分判定為無繼續施
    用毒品傾向；(3)70分至51分間判定有繼續施用毒品傾向之原
    則為有下列各項之一者：1.缺乏病識感或戒治動機者；2.第
    一級毒品使用者；3.有煙毒前科者；4.有礙家庭、社會和諧
    與安寧者。若無以上各項之一，惟判定者認為個案「有繼續
    施用毒品傾向」者，應在「有無繼續施用毒品傾向證明書」
    詳細說明欄內載明，並於綜合判斷項下勾選「有繼續施用毒
    品傾向」；(4)分數為50分以下，原本應列為「無繼續施用毒
    品傾向」，但綜合評分者根據臨床實務，有具體事證，認為
    個案「有繼續施用毒品傾向」者，以綜合評分者所評估為準
    ，惟須在「有無繼續施用毒品傾向證明書」詳細說明欄載明
    具體事證。而其中之人格特質係依：有無毒品犯罪前科；
    其他犯罪紀錄；短期內再犯加重計分；行為觀察；臨
    床徵候係依尿液檢驗戒斷症狀、有無多種藥物使用、有無注
    射使用、使用期間、情緒及態度；環境相關因素係依社會功
    能是否良好、支持系統等…作為綜合判斷分數之依據。判定
    者判定人格特質、臨床徵候及環境相關因素合計3 項分數，
    固係供為判定者判定「有無繼續施用毒品傾向」之審酌標準
    ，但非唯一標準。綜合評分者，應根據臨床實務，有具體事
    證，認為個案「有繼續施用毒品傾向」者，以綜合評分者所
    評估為準（「有無繼續施用毒品傾向」評估標準、評分說明
    手冊參照）。又上開勒戒處所評估標準，乃將與判斷有無繼
    續施用傾向之相關因素加以列舉及量化，以利執法者判定受
    勒戒人有無繼續施用毒品傾向，且避免執法者之判斷流於恣
    意。因此觀察勒戒處所實施之有無繼續施用毒品傾向評估，
    有其相當之專業依據及標準，且涉及專門醫學，倘其評估由
    形式上觀察，無擅斷或濫權等明顯不當之情事，法院宜予以
    尊重。
  (二)本件被告因施用第一級毒品海洛因案件，經依臺灣板橋地方
    法院98年度毒聲字第1731號裁定，於99年1月30 日令入臺灣
    臺北看守所附設勒戒所觀察、勒戒，經臺灣臺北看守所附設
    勒戒處所評定其人格特質40分，臨床徵候20分，環境相關因
    素5分，合計65 分，認定被告「有」繼續施用毒品傾向，亦
    有該所之有無繼續施用毒品傾向證明書及評估標準紀錄表各
    乙份附卷可稽（詳見原審卷第7 頁），堪認被告確有繼續施
    用毒品之傾向，本院審核上開卷證資料屬實，是被告空言自
    己已無繼續施用毒品之傾向，而未提出其他有利於己之證據
    ，且未證明該文書有何不實，自難憑採。又上開勒戒處所綜
    合評分者依個案之臨床實務及具體事證，判定被告為「有繼
    續施用毒品傾向」，形式上觀之並無何不當或違誤之處，揆
    諸上開說明，原法院據以裁定被告令入戒治處所施以強制戒
    治，尚無不合。至被告另以曾答應檢方配合警方辦案，但因
    委任律師未依約為被告請假，致被告遭通緝後執行勒戒，且
    以有親人待安頓云云，並不影響被告有繼續施用毒品傾向之
    判斷結果，亦非得據以免為強制戒治之法定事由。原裁定被
    告令入戒治處所施以強制戒治6 個月以上，至無繼續強制戒
    治之必要為止，但最長不得逾1 年，並無不當。本件抗告為
    無理由。
據上論斷，應依刑事訴訟法第412條，裁定如主文。
中    華    民    國    99    年    4     月    23    日
                  刑事第二十一庭審判長法  官  蔡聰明
                                      法  官  許永煌
                                      法  官  趙文
以上正本證明與原本無異。
不得抗告。
                                      書記官  葉金發
中    華    民    國    99    年    4     月    27    日

司法院資訊處製作；財團法人民間司法改革基金會備份。
